【裁判字號】    98,交抗,1025
【裁判日期】    980413
【裁判案由】    違反道路交通管理處罰條例
【裁判全文】
臺灣高等法院交通事件裁定            98年度交抗字第1025號
    抗  告  人
    即受處分人  甲○○
上列抗告人因違反道路交通管理處罰條例案件，不服臺灣板橋地
方法院98年度交聲字第310號，中華民國98年2月24日裁定，提起
抗告，本院裁定如下：
    主  文
抗告駁回。
    理  由
一、原裁定略以：
  (一)本件受處分人確有於民國 (下同)97年12月8日11時17分許，
    行經臺北縣樹林市○○路與保安路口（往迴龍）時，駕駛車
    牌號碼0766－TV號自用小客車「跨越兩條車道行駛（雙白線
    禁止變換車道）」之違規行為，此為受處分人所不否認，並
    有臺北縣政府警察局北縣警交字第 CG0000000號舉發違反道
    路交通管理事件通知單一紙暨違規採證照片影本二幀附卷可
    稽，是受處分人之上開車輛於上開時、地，有任意跨越兩條
    車道行駛之違規行為，應堪認定。至受處分人雖以「前方路
    況被小貨車（車號U4－0565號）的棚架遮蔽，造成伊視線障
    礙無法看清前方路況及車流情形。且該小貨車突然緊急減速
    ，打左邊方向燈欲左轉，伊深怕發生追撞造成生命與財產損
    失，故緊急轉往右方進行車輛閃避動作，卻因此導致壓過雙
    白線。伊非意圖違規，進行車輛閃避動作乃為避免追撞及被
    追撞之情事發生，應屬為避免自己或他人之緊急危難，而出
    於不得已之行為與緊急處置」等語置辯，惟查：路口劃設雙
    白實線之目的，係考量路口較為複雜之車行狀況，因而限制
    車輛行駛至路口時不得任意變換車道，以維護車流通暢並避
    免發生碰撞事故之危險，故於雙白實線路段禁止變換車道之
    禁制規定，所有駕駛人均應切實遵守，尚不得任由駕駛人自
    行依情況變換車道或跨越，否則勢將無從維持交通標誌、標
    線、號誌所欲建立之行車秩序，亦有害於交通安全。又所謂
    緊急避難，乃指行為人處於危急情況下，為避免自己或他人
    生命、身體、自由、名譽、或財產之緊急危難而出於不得已
    之行為，故避難行為在客觀上必須為達成避難目的之唯一而
    必要之手段。依卷附採證照片所示，受處分人所駕駛之車牌
    號碼0766－TV號自用小客車之前方，雖確有因等待左轉而停
    等於車道之小貨車，然就受處分人與前後車相距之距離觀之
    ，受處分人當時車速應與前後車相仿，處於慢速行駛之情況
    ，故當受處分人前方之小貨車減速行駛時，受處分人應有充
    足之時間同為減速之行為，是以受處分人當時所處情狀客觀
    上是否為危急情況，顯非無疑。再者，按汽車在同一車道行
    駛時，除擬超越前車外，後車與前車之間應保持隨時可以煞
    停之距離；汽車行駛時，駕駛人應注意車前狀況及兩車併行
    之間隔，並隨時採取必要之安全措施，道路交通安全規則第
    94條第1項、第3項分別定有明文。受處分人既係經考領合格
    駕駛執照之人，對前揭規定，應知之甚詳，並確實遵守，是
    受處分人如確實遵守前開規定，保持安全距離，並注意車前
    狀況，則依一般經驗法則，當受處分人遇前方之小貨車煞車
    時，其亦可因保持安全距離，而採取減速煞車之措施，以避
    免撞及前車。據此，受處分人該時任意跨越雙白實線變換車
    道，在客觀上亦非為達成避難目的之唯一而必要之手段，自
    不構成緊急避難，而得阻卻違法。受處分人前揭辯解，委不
    足採。
  (二)綜上，受處分人於前揭時、地駕駛前開自用小客車有任意跨
    越兩條車道行駛之違規行為，事證已臻明確，應堪認定，然
    原裁決機關僅援引道路交通管理處罰條例第45條第12款規定
    ，裁罰受處分人罰鍰新臺幣 (下同)600元，漏未引用同條例
    第63條第1項第1款之規定，記違規點數 1點，顯有不當。從
    而，本件受處分人之異議雖無理由，但原處分既有上開可議
    之處，自應將原處分撤銷，另裁定受處分人處罰鍰 600元，
    並記違規點數1點。
二、抗告意旨略以：「一般經驗法則」之定義為何？當時之實情
    乃是受處分人前方車輛無故緊急煞車，且地面無任何標線指
    示該車道可直行或是可左轉，受處分人擔心追撞前車與被後
    車追撞，才做出切換車道此一當下最正確判斷之緊急避難行
    為，原裁定所謂之一般經驗法則乃全無理則之結論等語。
三、按汽車駕駛人，爭道行駛有任意跨越兩條車道行駛者，處新
    臺幣600元以上1,800元以下罰鍰；又汽車駕駛人有第45條情
    形者，除依原條款處罰緩外，並記違規點數 1點，道路交通
    管理處罰條例第45條第12款、第63條第1項第1款分別定有明
    文。
四、經查：依卷附照片二張 (見原審卷第7頁)觀之，受處分人於
    前開時、地確有駕駛車號0766－TV號自用小客車跨越雙白線
    之行為，此亦為受處分人所是認。受處分人雖以前方車輛緊
    急煞車，為緊急避難，始切換車道等語置辯，惟原審已就本
    件受處分人之違規行為，詳述其認定之證據及不構成緊急避
    難之理由，經核並無不當，受處分人確有上述違規行為堪予
    認定。原審以原處分漏記違規點數 1點而撤銷原處分，並仍
    以受處分人有違反道路交通管理處罰條例第45條第12款之行
    為，依同條例第63條第1項第1款及違反道路交通管理事件統
    一裁罰基準及處理細則所訂之違反道路交通管理事件統一裁
    罰基準表等規定，裁處受處分人罰鍰600元，並記違規點數1
    點，亦無違誤，抗告意旨猶執陳詞，指摘原裁定不當，為無
    理由，應予駁回。
三、據上論結，應依道路交通案件處理辦法第26條，刑事訴訟法
    第412條，裁定如主文。
中    華    民    國    98    年    4     月    13    日
                  刑事第十四庭審判長法  官  陳志洋
                                    法  官  謝靜慧
                                    法  官  梁耀鑌
以上正本證明與原本無異。
不得再抗告。
                                    書記官  莊淑茹
中    華    民    國    98    年    4     月    15    日


司法院資訊處製作；財團法人民間司法改革基金會備份。
